臺灣彰化地方法院民事裁定
110年度亡字第15號
聲  請  人  廖榮德  



關  係  人  楊慧珍  
即失蹤人             
上列聲請人聲請為失蹤人楊慧珍死亡宣告事件，本院裁定如下：
    主    文
宣告楊慧珍（女，民國00年0月00日生，身分證統一編號：Z0000
00000號，最後設籍地址：彰化縣○○鎮○○巷0號）於民國83年10月
8日下午12時死亡。
聲請程序費用由楊慧珍之遺產負擔。
    理    由
一、民法第8條規定「失蹤人失蹤滿七年後，法院得因利害關係
    人或檢察官之聲請，為死亡之宣告。失蹤人為八十歲以上者
    ，得於失蹤滿三年後，為死亡之宣告。失蹤人為遭遇特別災
    難者，得於特別災難終了滿一年後，為死亡之宣告」。第9
    條規定「受死亡宣告者，以判決內所確定死亡之時，推定其
    為死亡。前項死亡之時，應為前條各項所定期間最後日終止
    之時。但有反證者，不在此限」。所謂失蹤，係指失蹤人離
    去其最後住所或居所，陷於生死不明之狀態而言。其次，家
    事事件法第156條規定「法院准許宣告死亡之聲請者，應公
    示催告。公示催告，應記載下列各款事項：一、失蹤人應於
    期間內陳報其生存，如不陳報，即應受死亡之宣告。二、凡
    知失蹤人之生死者，應於期間內將其所知陳報法院。前項公
    示催告，準用第130條第3項至第5項之規定。但失蹤人滿百
    歲者，其陳報期間，得定為自揭示之日起二個月以上」，第
    130條規定「法院公示催告被繼承人之債權人報明債權時，
    應記載下列各款事項：一、為陳報之繼承人。二、報明權利
    之期間及在期間內應為報明之催告。三、因不報明權利而生
    之失權效果。四、法院。前項情形應通知其他繼承人。第1
    項公示催告應公告之。前項公告應揭示於法院公告處、資訊
    網路及其他適當處所；法院認為必要時，並得命登載於公報
    或新聞紙，或用其他方法公告之。第1項報明期間，自前項
    揭示之日起，應有六個月以上」。
二、聲請意旨略以：關係人即失蹤人為聲請人之母，失蹤人原係
    印尼人，於71年11月1日與聲請人之父廖運勝在台灣登記結
    婚，然其自76年10月8日自台灣離境回印尼後便行蹤不明，
    未再返家，音訊全無。聲請人及其家人於93年5月12日聲請
    人之父廖運勝去世時，為辦理繼承相關事宜，曾託立法委員
    謝欣霓發函請外交部協尋失蹤人，惟仍未尋獲，關於協尋之
    相關資料，因聲請人及其家人除收到立法委員之口頭回覆外
    ，並未收到其他通知或資料，故無法提出。綜上，聲請人及
    其家人自失蹤人出境離開台灣後均未能與其取得聯繫，至今
    已逾30年，是失蹤人陷於生死不明狀態至今已逾30年，依上
    開最高法院104年度台簡抗字第184號裁定意旨，關係人係屬
    失蹤。爰依民法第8條及家事事件法第155條規定，聲請本院
    對失蹤人楊慧珍為死亡宣告，程序費用由失蹤人之遺產負擔
    等語。
三、查聲請人主張之事實，業據其提出戶籍謄本、立法委員謝欣
    霓國會辦公室96年6月6日函等件為證。失蹤人之戶籍謄本載
    明「民國76年10月8日出境印度尼西亞，78年1月9日補辦登
    記」。復經本院職權函詢失蹤人之戶籍資料、入出境資料，
    及轉外交部囑託印尼代表處代為調查失蹤人出境印尼之存亡
    情形，有彰化○○○○○○○○110年10月21日二鎮戶字第110000331
    6函、內政部移民署110年10月20日移署資字第1100110397號
    函、外交部110年10月26日外條法字第1100035997號函暨相
    關資料附卷可稽，均查無失蹤人相關資料，足證失蹤人自76
    年10月8日離台出境後，即無再入境臺灣之紀錄，且無其相
    關訊息。堪信聲請人主張失蹤人於76年10月8日已生死不明
    之事實為真。。
四、又失蹤人宣告死亡之公示催告在案，並將公示催告之內容刊
    登在110年11月10日司法院及本院資訊網頁，復經本院將公
    示催告之公告黏貼於本院公告處，並囑託彰化縣二林鎮公所
    將公示催告之公告代為揭示，有本院民事紀錄科查詢表、收
    文資料查詢清單、本院公示催告公告、彰化縣二林鎮公所11
    0年11月17日二鎮民字第1100020287號函在卷可稽，現申報
    期間屆滿，未據失蹤人楊慧珍陳報其生存，或知失蹤人生死
    者陳報其所知，依民法第8條第1項規定，自得於失蹤人失蹤
    滿7年後為死亡宣告，是聲請人之聲請，為有理由，應予准
    許。失蹤人係於76年10月8日失蹤，計至83年10月8日屆滿7
    年，依民法第9條第2項前段，應推定於83年10月8日下午12
    時為其死亡之時，爰准予依法宣告。
五、依家事事件法第154條第3項，裁定如主文。　　
中　　華　　民　　國　　111 　年　　9 　　月　　5 　　日
                     家事法庭   法　官  王美惠
以上正本係照原本作成。　　　　　　　 
如對本裁定抗告須於裁定送達後10日內向本院提出抗告狀，並應
繳納抗告費新臺幣1,000元。
中　　華　　民　　國　　111 　年　　9 　　月　　5 　　日
                                書記官  林子惠